【裁判字號】    98,簡上,657
【裁判日期】    990609
【裁判案由】    損害賠償
【裁判全文】
臺灣臺北地方法院民事判決             98年度簡上字第657號
上  訴  人  佳緯交通有限公司
法定代理人  戊○○
訴訟代理人  甲○○
            己○○
上  訴  人  丁○○
被上訴人    富邦產物保險股份有限公司
法定代理人  丙○○
訴訟代理人  乙○○
上列當事人間損害賠償事件，上訴人對於民國98年9月15日本院
臺北簡易庭98年度北簡字第20913號第一審判決提起上訴，經本
院於民國99年5月26日言詞辯論終結，判決如下：
    主  文
上訴駁回。
第二審訴訟費用由上訴人連帶負擔。
    事實及理由
甲、程序方面
（一）按訴訟標的對於共同訴訟之各人必須合一確定者，共同訴
      訟人中一人之行為有利益於共同訴訟人者，其效力及於全
      體，民事訴訟法第56條第1項第1款前段定有明文。又民法
      第275條規定連帶債務人中之一人受確定判決，而其判決
      非基於該債務人之個人關係者，為他債務人之利益，亦生
      效力，故債權人以各連帶債務人為共同被告提起給付之訴
      ，被告一人提出非基於其個人關係之抗辯有理由者，對於
      被告各人即屬必須合一確定，自應適用民事訴訟法第56條
      第1項之規定（最高法院33年上字第4810號判例參照）。
      本件原審判決上訴人佳緯交通有限公司、丁○○應連帶給
      付被上訴人新臺幣（下同）214,329元，及自民國（下同
      ）98年8月26日起至清償日止，按年息百分之5計算之利息
      後，僅上訴人佳緯交通有限公司提起上訴，經核其上訴理
      由，屬非基於其個人關係之抗辯，對於上訴人佳緯交通有
      限公司、丁○○即屬必須合一確定，揆諸前揭說明，其上
      訴之效力自及於未聲明上訴之丁○○，爰併列丁○○為上
      訴人，合先敘明。
（二）又本件上訴人丁○○未於言詞辯論期日到場，核無民事訴
      訟法第386條所列各款情形，應依被上訴人之聲請，由其
      一造辯論而為判決。
貳、實體部分：
一、被上訴人主張起訴：
（一）上訴人佳緯交通有限公司之受僱人即另一上訴人丁○○於
      97年2月27日13時45分許，駕駛車牌號碼為235-EH號之營
      業用小客車，於行經臺北市○○○路與信義路口時，因違
      反號誌，致撞損由訴外人黃南傑所駕駛之車牌號碼為2383
      -CC號之自用小客車，而車牌號碼為2383-CC號之自用小客
      車曾由車輛所有人台灣賓士資融小客車租賃股份有限公司
      向被上訴人投保車體損失險，且事故發生時尚在保險期間
      內，是被上訴人乃依雙方保險契約之約定，賠付車牌號碼
      為2383 -CC號之自用小客車之修復費用總計454,766元，
      包括工資102,789元及零件356,977元，為此，爰依保險法
      第53條代位求償權，請求上訴人佳緯交通有限公司及其受
      僱人丁○○連帶賠償前開必要修復費用等語。
（二）並聲明：上訴人佳緯公司、丁○○應連帶給付原告454,76
      6元及自起訴狀繕本送達翌日即98年8月26日起至清償日止
      ，按年息5%計算之利息。
二、上訴人佳緯交通有限公司則抗辯：
    上訴人丁○○係承租上訴人所有車牌號碼為235-EH號之營業
    用小客車營業使用，上訴人丁○○與上訴人佳緯交通有限公
    司間有靠行契約存在，如果發生交通事故，上訴人佳緯交通
    公司必須負責之部分不爭執；但依據系爭交通事故現場圖所
    示，四周皆為捷運施工圍籬，現場交通號誌情形不明，且事
    故現場缺乏證人、證物報告，本件交通事故肇事責任歸屬及
    應分擔比例均不明，希望經鑑定後來作為責任分擔之依據。
三、上訴人丁○○未到庭抗辯，亦未提出書面為任何陳述。
四、原審為被上訴人部分勝訴之判決，命上訴人佳緯交通有限公
    司、丁○○應連帶給付被上訴人214,329元及自98年8月26日
    起至清償日止，按年息5%計算之利息，並駁回被上訴人其餘
    請求，上訴人就原審判決對其不利部分不服，提起上訴，並
    聲明：（1）原判決廢棄。（2）被上訴人第一審之請求及假
    執行之聲請均駁回。被上訴人則聲明：上訴駁回。
五、得心證之理由：
（一）查被上訴人主張上訴人佳緯交通有限公司之受僱人即另一
      上訴人丁○○於97年2月27日13時45分許，駕駛車牌號碼
      為235-EH號之營業用小客車，於行經臺北市○○○路與信
      義路口時，與訴外人黃南傑所駕駛之車牌號碼為2383-CC
      號之自用小客車發生車禍碰撞事故，而車牌號碼為2383-C
      C號之自用小客車曾由車輛所有人台灣賓士資融小客車租
      賃股份有限公司向被上訴人投保車體損失險，且事故發生
      時尚在保險期間內，是被上訴人乃依雙方保險契約之約定
      ，賠付車牌號碼為2383-CC號之自用小客車之修復費用總
      計454,766元，包括工資102,789元及零件356,977元之事
      實，業據被上訴人提出臺北市政府警察局大安分局交通分
      隊道路交通事故當事人登記聯單、車險理賠申請書、車牌
      號碼為2383-CC號之自用小客車行車執照、黃南傑駕駛執
      照、估價單、汽車險重大賠案工料理算明細表、車輛受損
      照片、電子計算機統一發票在原審卷為證，且有臺北市政
      府警察局交通警察大隊提供之系爭車禍事故之事故初步分
      析研判表、現場圖、補充資料表、談話記錄表、事故現場
      照片在原審卷可稽，且為上訴人所不爭執，自可信為真實
      。
（二）查依照系爭車禍交通事故現場圖所示，發生車禍事故之地
      點，係在信義路與敦化南路之交岔路口，如依據系爭車禍
      發生後之停放位置，車牌號碼為2383-CC號之自用小客車
      係在接近捷運施工圍籬處，車頭部分呈西南往東北方向突
      出於敦化南路之車道，而車牌號碼為235-EH號之營業用小
      客車則係在敦化南路南向北車道上；又依據原審卷所附上
      訴人丁○○之交通事故談話記錄表所示：「我車沿敦化南
      路南往北直行行駛慢車道，當我車尚未進入前，我見前方
      為綠燈，當我車直行進入事故路口時，我見號誌由綠燈轉
      換為黃燈，當我車繼續直行至肇事點時，我車左前車頭即
      和乙部由信義路西向東行駛自小客2383-CC號前車頭發生
      碰撞而肇事。」；而訴外人車牌號碼為2383-CC號之自用
      小客車之駕駛黃南傑則於交通事故談話記錄表陳述：「我
      車沿信義路西向東直行行駛北側慢車道，當我車進入路口
      後，號誌變為紅燈，於是我車於路中央施工圍籬旁等紅燈
      ，待我見前方號誌變為綠燈後，我車即起步往東直行，當
      我車直行進入路口時，我突見有部計程車沿敦化南路南往
      北闖紅燈過來，我見狀即剎車但我車前車頭仍和該計程車
      左前車頭發生碰撞而肇事，我見綠燈有稍微等一下再起步
      ，我是第一部綠燈起步往東行使的車輛。」；依據系爭車
      禍事故之現場車輛停放狀況及上述肇事車輛駕駛之車禍發
      生後之陳述，可以推斷肇事經過應係車牌號碼為235-EH號
      之營業用小客車之駕駛丁○○於進入車禍事故現場之路口
      前，路口號誌已經變為黃燈，然其仍繼續駕駛，至肇事地
      點時，號誌已經轉換為紅燈，致與因見號誌已轉為綠燈而
      起步之車牌號碼為2383-CC號之自用小客車發生碰撞；此
      外復無其他證據證明事故發生之經過及系爭車禍兩車之碰
      撞實況；故本院認為車牌號碼為2383-CC號之自用小客車
      之駕駛黃南傑之陳述，應較為接近真實，而可採信。
（三）按汽車行駛至交岔路口，其行進、轉彎，應遵守燈光號誌
      之指示行駛。道路交通安全規則第102條第1項第1款有所
      明文。又圓形黃燈用以警告車輛駕駛人及行人，表示紅色
      燈號即將顯示，屆時將失去通行路權。道路交通標誌標線
      號誌設置規則第206條第1項第4款亦有規定。查車牌號碼
      為235-EH號之營業用小客車駕駛人即上訴人丁○○於肇事
      當時，係因疏忽交通號誌之指示，於號誌為黃燈，表示紅
      色燈號即將顯示，卻仍執意前進，致到達肇事地點，號誌
      已經轉為綠燈，而與信賴綠燈號誌而前進之車牌號碼2383
      -CC號之自用小客車發生碰撞，系爭車禍之發生，顯然係
      上訴人丁○○未盡注意之義務，而有過失甚明，上訴人丁
      ○○於本件車禍之過失責任可資認定。至於訴外人即車牌
      號碼為2383-CC號之自用小客車之駕駛黃南傑，於車禍發
      生當時，係因信賴號誌為綠燈而正常行駛，於本件車禍之
      發生，並無過失。本件車禍經臺北市車輛行車事故鑑定委
      員會鑑定，其鑑定結果為（一）丁○○駕駛235-EH號計程
      車：涉嫌違反號誌管制（肇事原因）。（二）黃南傑駕駛
      2383-CC號租賃小客車：（無肇事因素）。有該鑑定委員
      會99年1月27日北市裁鑑字第09845465200號函暨所附鑑定
      意見書在本院卷可據，其鑑定結果與本院所為肇事責任認
      定相同，自屬可採。
（四）按因故意或過失，不法侵害他人之權利者，負損害賠償責
      任。汽車、機車或其他非依軌道行駛之動力車輛，在使用
      中加損害於他人者，駕駛人應賠償因此所生之損害，但於
      防止損害之發生，已盡相當之注意者，不在此限。民法第
      184條第1項前段、第191條之2分別定有明文。又按負損害
      賠償責任者，除法律另有規定或契約另有訂定外，應回復
      他方損害發生前之原狀，債權人亦得請求支付回復原狀所
      必要之費用，以代回復原狀。受僱人因執行職務，不法侵
      害他人之權利者，由僱用人與行為人連帶負損害賠償責任
      。民法第213條第1項、第3項、第188條第1項前段亦定有
      明文。上訴人佳緯交通有限公司對於上訴人丁○○為其受
      僱人之事實既不爭執，又被上訴人主張其被保險人台灣賓
      士資融小客車租賃股份有限公司因上揭車禍受有系爭車輛
      修理費用454766元之損失已經其賠付之事實，亦如上述；
      惟被上訴人所承保之車牌號碼2383-CC號之自用小客車係
      94年7月出廠，94年7月出廠，而系爭車輛修復之費用包括
      工資102,789元、零件356,977元，衡以本件車輛有關零件
      部分之修復，既以新零件更換被損害之舊零件，則在計算
      損害賠償額時，自應將零件折舊部分予以扣除（最高法院
      77年5月17日第9次民事庭會議決議參照），而依行政院所
      發布之固定資產耐用年數表及固定資產折舊率表，自用小
      客車之耐用年數為5年，依定率遞減法每年應折舊369/100
      0，系爭車輛自出廠日94年7月起至發生車禍日97年2月27
      止，已使用2年7月，據此，該車扣除折舊後之零件費應為
      111,540元（計算方式如附表），加上工資費用102,789元
      ，依據上述規定，被上訴人得向上訴人請求連帶賠償之車
      輛修復費用應為214,329元。
（五）從而，被上訴人基於代位求償權及侵權行為之規定，請求
      上訴人連帶賠償車輛修復費214329元及自起訴狀繕本送達
      翌日即98年8月26日起至清償日止按年息5%計算之利息之
      範圍內，為有理由，應予准許。至於逾此部分之請求，為
      無理由，應予駁回。原審為被上訴人部分勝訴之判決，於
      法並無不合。上訴人上訴意旨指摘原判決不當，求予廢棄
      改判，為無理由，應予駁回其上訴。
六、本件判決基礎已臻明確，兩造其餘攻擊防禦方法及舉證，於
    判決結果無影響，毋庸一一論列，附此敘明。
七、據上論結，本件上訴為無理由，依民事訴訟法第436條之1第
    3項、第449條第1項、第78條、第85條第2項，判決如主文。
中    華    民    國    99    年    6     月    9     日
                  民事第五庭   審判長法 官  薛中興
                                     法 官  陳靜茹
                                     法 官  陳杰正
以上正本係照原本作成
本判決不得上訴
中    華    民    國    99    年    6     月    9     日
                                    書記官  王怡屏
┌─────────────────────────────────┐
│附表：                                                            │
├──┬─────────┬────────────────────┤
│年次│折    舊    額    │     折  舊  後  餘  額                 │
├──┼───┬─────┴──────┬───┬─────────┤
│    │金額  │計    算    方    式    │金額  │計    算    方  式│
├──┼───┼────────────┼───┼─────────┤
│一  │131725│356977×0.369=131725    │225252│000000-000000=    │
│    │      │                        │      │225252            │
├──┼───┼────────────┼───┼─────────┤
│二  │83118 │225252×0.369=83118     │142134│000000-00000=     │
│    │      │                        │      │142134            │
├──┼───┼────────────┼───┼─────────┤
│三  │30594 │142134×0.369×7/12     │111540│000000-00000=     │
│    │      │=30594                  │      │111540            │
└──┴───┴────────────┴───┴─────────┘
註：元以下4捨5入。

司法院資訊處製作；財團法人民間司法改革基金會備份。
